【裁判字號】    96,抗,816
【裁判日期】    970523
【裁判案由】    拍賣抵押物
【裁判全文】
臺灣臺北地方法院民事裁定               96年度抗字第816號
抗  告  人  乙○○
非訟代理人  鄭博仁律師
相  對  人  甲○○
上列當事人間拍賣抵押物事件，抗告人對於中華民國96年11月16
日本院 96年度抗字第816號第二審裁定提起再抗告，本院裁定如
下：
    主    文
再抗告駁回。
抗告程序費用新台幣壹仟元由抗告人負擔。
    理    由
一、按除非訟事件法第45條第1、2項之情形外，「對於抗告法院
    之裁定再為抗告，僅得以其適用法規顯有錯誤為理由，並經
    原法院之許可者為限。」、「前項許可，以原裁定所涉及之
    法律見解具有原則上重要性者為限。」、「民事訴訟法第43
    6條之3第3項、第4項及第 436條之6之規定，於第3項之抗告
    準用之。」，非訟事件法第 45條第3、4、5項定有明文。而
    依據民事訴訟法第 436條之3第3項之規定，當事人以適用法
    規顯有錯誤為理由，逕向最高法院提起上訴或抗告，須經原
    裁判法院之許可，此項許可，以訴訟事件所涉及之法律見解
    具有原則上之重要性者為限；原裁判法院認為不應許可者，
    應以裁定駁回其上訴或抗告。所謂適用法規顯有錯誤，係指
    原第二審判決或裁定就其取捨證據所確定之事實適用法規顯
    有錯誤而言，不包括認定事實不當、判決不備理由或理由矛
    盾之情形在內。而所謂「原則上之重要性」，係指該訴訟事
    件所涉及之法律問題意義重大，而有加以闡釋之必要者而言
    。蓋適用非訟程序之事件，通常不致牽涉複雜之法律問題，
    基於訴訟經濟之考量，本以不得抗告第三審為原則，惟若為
    避免法律見解歧異，維持法律之安定，暨賡續法官造法之可
    能性，倘訟爭之非訟事件中，涉有「原則上重要性」之法律
    爭議，遂例外准許提起第三審抗告，俾使第三審法院得有解
    決此等法律爭議之機會。因此，倘涉及之法律問題並非必須
    最高法院加以闡釋之意義重大問題，自無所謂「原則上重要
    性」可言。
二、經查，本件抗告人提起再抗告，其抗告意旨所稱：「本件相
    對人所提出之五張支票，均已罹於消滅時效」、「民法第88
    0 條所謂『抵押權人得於消滅時效完成後五年間實行抵押權
    』之規定，應係指抵押權人實行抵押權時，債務人並未提出
    時效抗辯之情形」、「民法第 880條所稱『實行抵押權』，
    於依民法第873條第1項聲請法院拍賣抵押物之場合，係指抵
    押權人依法院許可拍賣抵押物之裁定，聲請執行法院強制執
    行拍賣抵押物，或於他債權人對於抵押物聲請強制執行時，
    聲明參與分配而言，不包括抵押權人僅聲請法院為許可拍賣
    抵押物之裁定之情形在內」、「相對人未於系爭五張支票消
    滅時效完成後五年內聲請強制執行拍賣抵押物，已逾除斥期
    間，不得准許」云云，核不足影響兩造所不爭執系爭抵押權
    所擔保之債權已屆清償期，而未受清償之事實。至於系爭抵
    押權所擔保之債權究為相對人所主張之借款債權，或係抗告
    人所主張之支票債權，以及系爭抵押權所擔保之債權是否已
    經逾越消滅時效等情，核屬實體爭議，尚非本件非訟事件所
    得審究。是抗告人上開僅與系爭抵押權所擔保債權是否罹於
    消滅時效有關之再抗告理由，核不足以影響本院駁回抗告之
    裁定，應無所謂「原則上重要性」可言；本院因認為不應許
    可，爰以裁定駁回之。
三、據上論結，本件抗告為不合法。依非訟事件法第 21條第2項
    、第24條、第45條第5項、民事訴訟法第436條之3第3項、第
    95條、第78條，裁定如主文。
中    華    民    國     97    年    5    月    23    日
                  民事第二庭審判長法    官  黃蓓蓓
                                  法    官  鍾素鳳
                                  法    官  楊代華
以上正本係照原本作成
本裁定得向台灣高等法院提起抗告。
中    華    民    國    97    年    5     月    23    日
                                   書記官   董美妙


司法院資訊處製作；財團法人民間司法改革基金會備份。
